【裁判字號】    99,司,7
【裁判日期】    990930
【裁判案由】    選派檢查人
【裁判全文】
臺灣苗栗地方法院民事裁定                 99年度司字第7號
聲  請  人  丁○○
            乙○○
            丙○○
共      同
代  理  人  吳弘鵬律師
相  對  人  國寶製煉油漆油墨股份有限公司
法定代理人  甲○○
代  理  人  戊○○
            己○○
上列聲請人聲請選派檢查人事件，本院裁定如下：
    主  文
選派吳帆會計師（送達處所：臺北縣板橋市○○○路22號10樓
之1 ）為相對人國寶製煉油漆油墨股份有限公司之檢查人，檢查
相對人國寶製煉油漆油墨股份有限公司之業務帳目及財產情形。
聲請程序費用新臺幣壹仟元由相對人負擔。
    理  由
一、按繼續1 年以上，持有已發行股份總數百分之3 以上之股東
    ，得聲請法院選派檢查人，檢查公司業務帳目及財產情形。
    公司法第245 條第1 項定有明文。依該條所定聲請選派檢查
    人之規定，除具備繼續1 年以上持有已發行股份總數百分之
    3 以上之股東之要件外，別無其他資格之限制，且公司法亦
    未限制少數股東於必要時始得聲請法院選派檢查人（最高法
    院86年度台抗字第108 號裁定意旨參照）。是聲請人如具有
    股東身份，繼續1 年以上持有已發行股份總數百分之3 以上
    之股份，亦非濫用公司法第245 條第1 項所賦予之權利，恣
    意擾亂公司正常營運，即已符合聲請法院選派公司檢查人之
    要件，法院自應准許之。
二、聲請人聲請意旨略以：相對人公司於民國99年6 月29日召開
    之股東常會，未依公司法第228 條第1 項規定於開會30日前
    ，將會計表冊交當時之監察人即聲請人丁○○查核，對丁○
    ○要求寄送會計表冊不予理會，甚且會中竟不顧聲請人等股
    東嚴正之反對，強行表決通過當日才發給之98年營業報告書
    、財務報表及修改章程議案，作成增資新臺幣（下同）2,00
    0 萬元及解除董事競業禁止等影響公司股東權益之重大決議
    。於該次股東會並選任董事長甲○○之子張平生擔任監察人
    ，實完全無監督相對人公司之期待可能性，聲請人遂當場提
    臨時動議要求股東會選任檢查人，然遭否決。聲請人亦要求
    相對人公司提出將近資本額（28,968,028元）之股東往來、
    銀行借款用途說明、中國大陸九鼎廠及江西廠與相對人公司
    之股權關係，相對人公司迄今均未提出上開相關資料予股東
    ，是種種事證均顯示相對人公司財產有明顯減少之情況。再
    者，相對人公司自86年至93年之股東往來平均僅370 餘萬元
    ，惟之後每年股東往來金額逐年升高，迨98年竟達近 3,000
    萬元；反觀相對人公司自86年至93年之盈餘平均達1,400 餘
    萬元，惟之後每年盈餘降低，迨98年竟降至68餘萬元。末查
    ，相對人公司已故創辦人張偉才之配偶李淑貞本擁有相對人
    公司股份4,000 股，且從未同意將股權移轉他人，然於聲請
    人接獲股東常會召集通知時，李淑貞並未接獲通知，乃委託
    聲請人於股東會向相對人公司董事長甲○○詢問，甲○○竟
    不諱言稱97年4 月由張偉才同意將李淑貞股份轉讓與甲○○
    ，然李淑貞股份轉讓與否豈能由他人同意即逕自移轉，此更
    凸顯相對人公司董事長甲○○藉此獲得超過3 分之2 股權支
    持，以行其恣意專擅之目的，益徵有選派檢查人查核相對人
    公司業務帳目及資產狀況之必要等語。
三、經查，聲請人主張之前開事實，業據其提出經濟部公司登記
    資料、股東常會開會通知書、監察人要求會計表冊通知、股
    東常會議事手冊及股東常會議事錄（均影本）等件為證。聲
    請人確為相對人公司繼續1 年以上持有已發行股份總數百分
    之3 以上之股東等情，亦經本院函請經濟部檢送相對人國寶
    製煉油漆油墨股份有限公司登記事項卡在卷可徵，且有相對
    人公司所提股東名簿1 份附卷可稽，並為相對人所是認無訛
    ，聲請人既已具備首揭法條所定之要件，而聲請法院選派檢
    查人，自屬於法有據，應予准許。相對人請求由其公司監察
    人調查公司業務及財務狀況後，出具查核報告予聲請人，可
    暫免選派檢查人云云，尚非有據。
四、經本院依職權函請社團法人臺灣省會計師公會推薦適當之會
    計師供本院遴選為相對人公司之檢查人，該公會以99年8 月
    18日會總發字第09901539之1 號函推薦吳帆會計師為檢查
    人。本院認為吳帆會計師係由臺灣省會計師公會所推薦，
    具有會計專業知識，於兩造均無利害關係，應能本於專業職
    能，對相對人公司業務帳目及財產狀況進行適當之檢查，並
    維護兩造及其他股東之權益，爰依法選派其為檢查人，檢查
    相對人公司業務帳目及財產情形；至檢查人之報酬，依非訟
    事件法第174 條之規定，應由相對人公司負擔。
五、依非訟事件法第175 條第3 項裁定如主文。
中    華    民    國    99    年    9     月    30    日
                  民事庭法  官  王萬金
以上正本係照原本作成
如不服本裁定應於送達後10日內向本院提出抗告狀，並繳納抗告
費新臺幣1,000元。
                        書記官  劉麗美
中    華    民    國    99    年    9     月    30    日

司法院資訊處製作；財團法人民間司法改革基金會備份。
